【裁判字號】    91,易,1463
【裁判日期】    920520
【裁判案由】    電子遊戲場業管理條例等
【裁判全文】
臺灣臺北地方法院刑事判決                        九十一年度易字第一四六三號
    公  訴  人  臺灣臺北地方法院檢察署檢察官
    被      告  乙○○
右列被告因賭博等案件，經檢察官聲請以簡易判決處刑（九十一年度偵字第八八
號、第一一八一號），本院認應適用通常程序審理，判決如左：
    主  文
乙○○違反未依電子遊戲場業管理條例規定辦理營利事業登記者，不得經營電子遊戲
場業之規定，處拘役肆拾日，如易科罰金，以佰元折算壹日。扣案之電動賭博機具
小瑪琍參台、胡牌高手貳台（含ＩＣ板伍塊）及新台幣壹萬陸仟參佰柒拾元均沒收。
    事  實
一、乙○○係設在臺北市○○區○○路四段一六五巷三十七號「天下漫畫出租店」負
    責人楊莉慈之母，其明知未向主管機關申請辦理營利事業登記者，不得經營電子
    遊戲場業，竟連續自民國九十一年四月二十日起，在前址地下室之公眾得出入之
    場所，擺設賭博性電玩機具小瑪莉三台及胡牌高手二台，以供賭客把玩，而無照
    經營電子遊戲場業，並以該等機具供作賭博器具而與不特定之客人賭博財物，其
    賭博方式為賭客每次投入新臺幣（下同）十元，每押一注五元，賭金以所押金額
    之五倍計算，最高可中五百元，賭金可由退幣口退幣，胡牌高手則以賭客與電腦
    玩麻將，按鍵胡牌方式對賭，如未押中，則不退還賭資，以此不確定之或然率決
    定財物之輸嬴。嗣於同年四月二十四日下午五時許，適有賭客甲○○與另名不詳
    姓名成年女子於上址玩賭博性電玩機具小瑪莉時，為警當場查獲，並扣得前開電
    動賭博機具小瑪琍二台及胡牌高手三台、機具內之賭資一萬六千三百七十元。
二、案經臺北市政府警察局文山第一分局報請臺灣臺北地方法院檢察署檢察官聲請以
    簡易判決處刑，經本院改依通常訴訟程序審理。
    理  由
一、訊據被告乙○○矢口否認有右揭擺設賭博性電動玩具以經營電子遊戲場業之事實
    ，辯稱：扣案之賭博性電動玩具都是伊自台南地區載回，閒置於伊女兒楊莉慈承
    租之漫畫店之地下室，平日均未插電營業，警員到現場時，適逢伊女兒楊莉慈之
    公公過世即將出殯，被告之女婿與其家人在地下室摺蓮花時，因小孩無聊吵鬧，
    甲○○才將電動玩具機台插上電源，供小孩嬉戲之用，實則伊並未利用電動機具
    從事賭博行為云云；惟查：被告確實有提供扣案之賭博性電動玩具供不特定人把
    玩乙情，業據同案被告甲○○於警訊及本院審理中到庭供述甚詳，並經證人楊莉
    慈於警訊中明白證稱：電子遊戲機是我母親乙○○在管理及收取賭資，該電子遊
    戲已擺放約一星期左右等語，且有賭博性電動機具小瑪琍二台及胡牌高手三台、
    機具內之賭資一萬六千三百七十元扣案可資佐證，而為警扣案之上開電動機具於
    查獲當時均有插上電源乙節，業據現場查獲之員警丙○○、丁○○到庭證述屬實
    ，且證人丙○○亦證稱：我們是接到電話報案得知上開處所有人賭博，才藉由查
    訪避難設施之名義前往，我請店家開門後到地下室察看，聽到還有一間密室發出
    退幣的聲音，現場有三個人在把玩電動玩具，因場面混亂有兩個人趁隙逃跑，後
    來甲○○也跑掉，是被告的親戚打電話叫他到派出所說明，另外一個賭客則是中
    年婦女，且每台電動機具裡面都有放錢等語（九十二年五月十三日審理筆錄參照
    ），足徵被告前開所辯僅供家人把玩云云，應係事後卸責之詞，不足採信。本件
    事證明確，被告犯行堪以認定，應依法論科。
二、按電子遊戲場業管理條例所謂「電子遊戲場業」，依該條例第三條之解釋，係指
    設置電子遊戲機供不特定人益智娛樂之營利事業而言，此項立法解釋，雖未特別
    說明該營利事業是否以「專營」或「具有一定之規模」者為限，惟就法理而言，
    所謂「電子遊戲場業」應係指以經營電子遊戲場為業務者而言，而刑法上所謂「
    業務」，係以事實上執行業務者為標準，指以反覆同種類之行為為目的之社會的
    活動而言；執行此項業務，縱令欠缺形式上之條件，仍無礙於業務之性質。準此
    以觀，若以營利之目的，設置電子遊戲機於一定之場所，反覆供不特定之人益智
    娛樂者，即與即條例第十五條所謂「經營電子遊戲場業」之要件該當。至該行為
    人是否「專營」電子遊戲場業，或其所經營之電子遊藝場是否已達「一定之規模
    」，乃至於是否有顧客前往把玩及獲利，均與判斷其是否經營電子遊戲場業無關
    ，因之，縱使在原本經營其他事業之場所內，擺設電子遊戲機而兼營電子遊戲場
    業，或所經營之電子遊藝所尚不具備相當之規模，仍無礙於上開條例相關規定之
    適用。否則，若行為人為逃避該條例之規範、處罰，儘可以「兼營」或「小規模
    」等經營方式，分散數地經營電子遊戲場業，藉以規避該條例之規範及處罰，將
    因之出現管理及規範上之漏洞，反而無法有效達成立法之目的，亦與電子遊戲場
    業管理條例之立法意旨有違（最高法院九十年度台非字第二七六號、第二八六號
    判決參照）。次按，電子遊戲場業管理條例第四條第二項規定，電子遊戲機不得
    有賭博或妨害風化之設計及裝置。考其立法意旨，係為將電子遊戲場業納入行政
    機關之有效管理，以維護社會安寧及善良風俗，保障公共安全及國民身心健康所
    為之「誡命規範」。苟有違反該條之禁止規定，即應依刑法賭博或妨害風化罪章
    相關刑責予以追訴處罰，並非謂電子遊戲機如有賭博或妨害風化之設計及裝置者
    ，即無電子遊戲場業管理條例相關規定之適用。質言之，商業或個人，倘以營利
    意思，未經依該條例相關規定辦理營利事業登記，擅自架設（設置）具有賭博或
    妨害風化之設計及裝置之電子遊戲機，供不特定之人遊藝者，即該當同條例第二
    十二條之犯罪構成要件（最高法院九十年度台非字第二七六號判決參照），是被
    告所擺設之小瑪琍及胡牌高手等電動機具，雖均屬賭博性電動玩具，然亦屬電子
    遊戲場業管理條例所規範之範圍，是核被告所為，係違反電子遊戲場業管理條例
    第十五條規定，應依同條例第二十二條規定論處，並犯刑法第二百六十六條第一
    項前段之賭博罪；被告所為賭博之多次犯行，均時間緊接，所犯罪名與構成要件
    相同，顯均係基於概括犯意而為，應依連續犯規定論以一罪，並加重其刑。又被
    告所犯前開二罪（賭博罪具多次犯行，而未經登記經營電子遊戲場業則屬繼續犯
    之一罪）間，有方法結果之牽連關係，應從一重之未經登記經營電子遊戲場業罪
    處斷，公訴人認其所犯前開二罪間，係以一行為觸犯二罪名，為想像競合犯，似
    有誤會，在此敘明。爰審酌被告前有賭博前科，仍不知謹慎自持之素行、犯罪動
    機、目的、手段、犯罪後之態度等一切情狀，量處如主文所示之刑，並論知易科
    罰金之折算標準。另扣案如事實欄所示之電動賭博機具五台、機具內賭資一萬六
    千三百七十元，分屬係當場賭博之器具與在賭檯之財物，應依刑法第二百六十六
    條第二項規定宣告沒收；至於扣案之監視器一台，尚難認為係被告所有，且乏積
    極之證據可資證明係供經營電子遊戲場業所用之物，爰不併與宣告沒收，附此敘
    明。
三、同案被告甲○○涉犯賭博罪部分將擇日另行審結，附此敘明。
據上論斷，應依刑事訴訟法第四百五十二條、第二百九十九條第一項前段、電子遊戲
場業管理條例第十五條、第二十二條、刑法第十一條前段、第二百六十六條第一項前
段、第二項、第五十五條、第四十一條第一項前段，罰金罰鍰提高標準條例第一條前
段、第二條，判決如主文。
本案經檢察官邱舜韶到庭執行職務。
中      華       民      國      九十二      年     五    月    二十    日
                                      臺灣臺北地方法院刑事第九庭
                                          法  官  吳  佳  薇
如不服本判決，應於判決送達後十日內，向本院提出上訴狀。
右正本證明與原本無異。
                                          書記官  許  博  為
中      華      民      國      九十二      年    五    月  二十二    日
附錄本案論罪科刑法條全文
電子遊戲場業管理條例第十五條
未依本條例規定辦理營利事業登記者，不得經營電子遊戲場業。
電子遊戲場業管理條例第二十二條
違反第十五條規定者，處行為人一年以下有期徒刑、拘役或科或併科新臺幣五十萬元
以上二百五十萬元以下罰金。


司法院資訊處製作；財團法人民間司法改革基金會備份。
